【裁判字號】    98,撤緩,29
【裁判日期】    980227
【裁判案由】    聲請撤銷緩刑
【裁判全文】
臺灣臺中地方法院刑事裁定              98年度撤緩字第29號
聲  請  人  臺灣臺中地方法院檢察署檢察官
受  刑  人  甲○○
                    之17
上聲請人因受刑人犯偽造有價證券案件（97年度訴緝字第309號
），聲請撤銷緩刑之宣告（98年度執字第138號、98年度執聲字
第542號），本院裁定如下：
    主  文
聲請駁回。
    理    由
一、聲請意旨略以：受刑人甲○○因犯偽造有價證券案件，經本
    院於民國97年9月23日以97年度訴緝字第309號判處有期徒刑
    1年8月，緩刑4年，並於97年10月20日確定在案。惟受刑人
    於緩刑期前即89年7月23日及同年月25日復犯詐欺罪及業務
    侵占罪，經本院於97年10月14日以97年度字緝字第310號各
    判處有期徒刑3月及4月，應執行有期徒刑5月，如易科罰金
    ，以銀元300元即新臺幣900元折算1日，並於97年12月1日確
    定在案，顯見原宣告之緩刑難收其預期效果而有執行刑罰之
    必要，已合於刑法第75條之1第1項第1款所定撤銷緩刑宣告
    之原因，爰依法聲請將上述緩刑之宣告予以撤銷等語。
二、按刑法關於緩刑宣告得撤銷之原因，已於94年2月2日新增公
    佈刑法第75條之1，並於95年7月1日施行。而新修正刑法第
    75條之1係規定：「受緩刑之宣告而有下列情形之一，足認
    原宣告之緩刑難收其預期效果，而有執行刑罰之必要者，得
    撤銷其宣告：一、緩刑前因故意犯他罪，而在緩刑期內受得
    易科罰金之有期徒刑、拘役或罰金之宣告確定者。二、緩刑
    期內因故意犯他罪，而在緩刑期內受得易科罰金之有期徒刑
    、拘役或罰金之宣告確定者。三、緩刑期內因過失更犯罪，
    而在緩刑期內受有期徒刑之宣告確定者。四、違反第七十四
    條第二項第一款至第八款所定負擔情節重大者」，考其立法
    意旨略以：關於緩刑之撤銷，現行法第75條第1項固已設有
    2款應撤銷之原因；至得撤銷緩刑之原因，則僅於保安處分
    章內第93條第3項與撤銷假釋合併加以規定，體例上不相連
    貫，實用上亦欠彈性，爰參酌德國及奧地利現行立法例增訂
    得撤銷緩刑之原因，其中現行關於緩刑前或緩刑期間故意犯
    他罪，而在緩刑期內受得易科罰金之有期徒刑之宣告者，列
    為應撤銷緩刑之事由，因認過於嚴苛，而排除第75條應撤銷
    緩刑之事由，移列至得撤銷緩刑事由，俾使「法官依被告再
    犯情節，而裁量是否撤銷先前緩刑之宣告」；其次，如有前
    開事由，但判決宣告得易科罰金之有期徒刑、拘役、罰金時
    ，可見行為人仍未見悔悟，有列為得撤銷緩刑之事由，以資
    彈性適用，爰於第1項第1款、第2款增訂之。且本條採用裁
    量撤銷主義，賦予法院撤銷與否之權限，特於第1項規定實
    質要件為「足認原宣告之緩刑難收其預期效果，而有執行刑
    罰之必要」，供作審認之標準。亦即於上揭「得」撤銷緩刑
    之情形，法官應依職權本於合目的性之裁量，妥適審酌被告
    所犯前後數罪間，關於法益侵害之性質、再犯之原因、違反
    法規範之情節是否重大、被告主觀犯意所顯現之惡性及其反
    社會性等情，是否已使前案原為促使惡性輕微之被告或偶發
    犯、初犯改過自新而宣告之緩刑，已難收其預期之效果，而
    確有執行刑罰之必要，此與刑法第75條第1項所定2款要件有
    一具備，即毋庸再行審酌其他情狀，應逕予撤銷緩刑之情形
    不同，先予敘明。
三、本院經核受刑人甲○○上述兩案判決正本，認受刑人確係於
    緩刑前因故意犯他罪，而在緩刑期內受得易科罰金之有期徒
    刑之宣告，惟是否足認前開緩刑之宣告難收其預期效果，而
    有執行刑罰之必要，仍須衡酌相關情況決定之。而觀之本件
    受刑人於緩刑期前所犯詐欺罪及業務侵占罪之犯罪事實，與
    受刑人所犯上開偽造有價證券罪之刑事案件並不相同，且犯
    罪型態、原因、侵害法益及社會危害程度亦不同，復就前揭
    兩案之宣告刑以觀，上開偽造有價證券罪案件所處之刑，係
    有期徒刑1年8月，乃無法易科罰金之刑，前開詐欺罪及業務
    侵占罪案件所處之刑，經定執行刑後僅宣告有期徒刑5月，
    屬得易科罰金之刑，兩案就所宣告之刑相較 ，相距甚多，
    且前開判決尚因受刑人與偽造有價證券罪案件被害人洪振財
    達成和解，及受刑人與詐欺罪之被害人林勝宗及業務侵占罪
    之被害人洪振財成立和解等情，而分別依刑法第59條之規定
    酌減其刑及就受刑人所犯偽造有價證券罪宣告緩刑，故倘以
    受刑人犯屬輕罪之後案即前揭詐欺罪及業務侵占罪，即將前
    宣告較重罪之前案即偽造有價證券罪部分撤銷其緩刑宣告，
    則受刑人無異因觸犯輕罪而遭撤銷重罪之緩刑宣告，兩者在
    比例原則之衡量上，亦有失妥適，故本院綜合審酌上情，因
    兩案案件類型、犯罪型態、原因、侵害法益及社會危害程度
    、法定刑高低、宣告刑輕重等諸多因素，尚有差異，實難僅
    因受刑人緩刑期前所犯前揭詐欺罪及業務侵占罪，即遽行推
    認上開關於偽造有價證券罪案件部分所宣告之緩刑，有何難
    以收預期效果而有執行刑罰必要之情形。況聲請人復未提出
    受刑人原宣告之緩刑難收其預期效果之具體事證以供本院審
    酌，且苟僅得依該判決書即可為推論受刑人原宣告之緩刑難
    收其預期效果，則刑法第75條及第75條之1即無區分之必要
    ，即只要受刑人於緩刑前或緩刑內更犯罪，一律得撤銷緩刑
    ，則前開立法本旨將意義盡失，亦與緩刑之目的乃避免短期
    自由刑之弊，並給予受刑人自新機會未盡相符，是聲請人之
    聲請，非有理由，應予駁回。
四、據上論斷，應依刑事訴訟法第220條，裁定如主文。
中    華    民    國    98    年    2    月    27    日
                  刑事第三庭  法  官    楊曉惠
以上正本證明與原本無異
如不服本裁定，應於送達後5日內向本院提出抗告狀。
                              書記官    謝明倫
中    華    民    國    98    年    2    月    27    日


司法院資訊處製作；財團法人民間司法改革基金會備份。
